【裁判字號】    99,交抗,1165
【裁判日期】    990512
【裁判案由】    違反道路交通管理處罰條例
【裁判全文】
臺灣高等法院交通事件裁定            99年度交抗字第1165號
抗 告 人即
原處分機關  交通部公路總局臺北區監理所板橋監理站
受 處 分人  甲○○
上列抗告人因受處分人違反道路交通管理處罰條例案件，不服臺
灣板橋地方法院，中華民國99年4月14日所為裁定（99年度交聲
字第183號），提起抗告，本院裁定如下：
    主  文
原裁定及原處分均撤銷。
甲○○汽車駕駛人，駕駛汽車經測試檢定酒精濃度超過規定標準
，於一年內不得考領輕型機車駕駛執照，並應接受道路交通安全
講習。
    理  由
一、原處分意旨略以：受處分人甲○○於民國98年11月26日下午
    4時50分許，騎乘車牌號碼QWH-961號輕型機車，行經臺北縣
    新莊市後川圳與裕民街103巷口時，因酒後駕車，呼氣酒精
    濃度0.60MG/L，經警當場製單舉發，爰依道路交通管理處罰
    條例第35條第1項第1款規定，裁處受處分人罰鍰新臺幣（下
    同）45,000元，自99年1月14日起1年內不得考領駕駛執照，
    並施以道安講習。
二、原裁定意旨略以：受處分人確有駕駛汽車經測試檢定酒精濃
    度超過規定標準之違規行為，然受處分人之同一違規行為既
    經檢察官為緩起訴處分確定，並命向國庫支付20,000元，在
    緩起訴處分期間尚未期滿而未實質確定前，仍有受刑事處罰
    之可能，原處分機關裁處受處分人罰鍰45,000元部分，有違
    行政罰法第26條一事不二罰原則。雖原處分機關裁處吊扣駕
    駛執照12個月及施以道安講習部分，未據受處分人聲明異議
    ，然因酒後駕車僅有一交通違規行為，有關之處罰效果之罰
    鍰、吊扣駕駛執照及施以道路交通安全講習等與該交通違規
    行為是否存在，均無從分離，自應就原處分全部加以審理。
    因而撤銷原處分，並另裁處吊扣受處分人駕駛執照12個月及
    施以道路交通安全講習。
三、抗告意旨略以：受處分人甲○○於上揭時地，有酒後騎乘車
    牌號碼QWH-961號輕型機車，呼氣酒精達濃度0.60MG/L之違
    規，經查並無考領機車及汽車駕駛執照之紀錄，是以裁處自
    99年1月14日起1年內不得考領駕駛執照，本部分裁決為受處
    分人所不爭執。原審未詳查，未依受處分人未考領機車及汽
    車駕駛執照之事實及相關法律，據而裁定吊扣受處分人輕型
    機車駕駛執照12個月及接受道路交通安全講習，應非妥適，
    請撤銷原裁定，維持原裁決等語。
四、經查：
（一）按汽車駕駛人飲用酒類或其他類似物後其吐氣所含酒精濃
      度超過每公升0.25毫克或血液中酒精濃度超過百分之0.05
      以上，不得駕車；又汽車駕駛人，駕駛汽車經測試檢定有
      酒精濃度超過規定標準之情形者，處新臺幣15,000元以上
      60,000元以下罰鍰，並當場移置保管該汽車及吊扣其駕駛
      執照1年，並應接受道路交通安全講習，道路交通安全規
      則第114條第2款、道路交通管理處罰條例第35條第1項第1
      款、第24條第1項第2款分別定有明文。又汽車駕駛人違反
      本條例規定，應受吊扣駕駛執照處分，於汽車駕駛人係無
      駕駛執照駕車者，在所規定最長吊扣期間內，不得考領駕
      駛執照，同條例第67條第6項亦定有明文。
（二）受處分人未領有任何之汽、機車駕駛執照，有汽、機車駕
      照基本資料附卷可稽（見本院卷第16頁），並確實有前開
      酒精濃度超過規定標準駕車之違規事實，且為受處分人聲
      明異議狀所不爭執，有台北市政府警察局C00000000號舉
      發違反道路交通管理事件通知單、酒測值單、交通部公路
      總局臺北區監理所板橋監理站板監裁字第裁41-Ｚ00000000
      0號裁決書、送達證書、聲明異議狀（原審卷第3頁至第6
      頁、第8頁）在卷可按，則受處分人依法應受之處分乃限
      制其駕駛輕型機車之權利，惟因受處分人並未持有輕型機
      車駕駛執照供吊扣，揆諸上開規定，對該吊扣駕駛執照之
      處罰，應裁處以禁止其在該規定最長吊扣期間內考領駕駛
      執照。原裁定誤以受處分人有輕型機車駕駛執照，就此部
      分為吊扣輕型機車駕照12個月之處分，尚有未合。是抗告
      人指摘原裁定不當，尚非全無理由。至抗告意旨另稱受處
      分人未就原處分關於吊扣駕照、接受道路交通安全講習部
      分聲明異議，然本案係單一之交通違規行為，罰鍰處分、
      吊扣駕駛執照、吊扣期間不得考領駕駛執照及應接受道路
      交通安全講習部分無從區分。從而，本院自應將原裁定及
      原處分均撤銷，並自為裁定，除罰鍰部分外，就吊照及安
      全講習等處罰，一併重新諭知如主文第二項所示。至受處
      分人酒醉駕車罰鍰部分，應俟緩起訴期間屆滿未經撤銷確
      定，或受處分人經撤銷緩起訴受刑事訴追處罰後，另為適
      法之處分，併此說明。
據上論斷，應依道路交通管理處罰條例第89條、第35條第1項第1
款、第67條第6項、第24條第1項第2款，道路交通案件處理辦法
第26條及刑事訴訟法第413條，裁定如主文。
中    華    民    國    99    年    5     月    12    日
                  刑事第七庭審判長法  官  宋明蒼
                                  法  官  游紅桃
                                  法  官  趙功恒
以上正本證明與原本無異。
不得再抗告。
                                  書記官  潘文賢
中    華    民    國    99    年    5     月    12    日

司法院資訊處製作；財團法人民間司法改革基金會備份。
